臺灣高雄地方法院刑事判決　　　　　　　　　　　　　九十一年度訴字第六七號
　　公　訴　人　臺灣高雄地方法院檢察署檢察官
　　被　　　告　乙○○
右列被告因恐嚇取財等案件，經檢察官提起公訴（八十九年度偵字第二七七二二號）
，本院判決如左：
    主  文
乙○○無罪。
    理  由
一、公訴意旨略以：被告乙○○與甲○○（另行審結）共同意圖為自己不法之所有，
    並基於犯意聯絡及行為分擔，於民國八十九年十二月五日十九時許，先由甲○○
    在高雄縣岡山鎮○○路，竊取劉淑惠所有由丙○○（甲○○舊識）掌管車號ＺＸ
    Ｘ─九○二號機車，得手後共同計劃勒贖，由甲○○打電話向丙○○假藉欲幫忙
    其尋找失竊機車，八十九年十二月六日，甲○○復打電話向丙○○佯稱「車子已
    找到，但對方要求車主需付新台幣五千元，才要將車輛歸還，並約定於八十九年
    十二月七日十二時在高雄市三民區尖美百貨前取錢交車」，八十九年十二月七日
    十二時，乙○○騎機車載甲○○前往該址（欲取款）並約定取得款項後朋分，獨
    自騎機車離去。丙○○依約定在高雄市三民區尖美百貨前見甲○○，惟未見機車
    乃表示要看到機車才要付錢，甲○○乃帶同丙○○（偕其友林麗君）至高雄市○○區○○街四十巷十六號騎回機車，並再回到尖美百貨前取款時，為警當場查獲
    。因認被告乙○○涉犯刑法第三百二十條第一項、第三百四十六條第一項之罪嫌
    云云。
二、按犯罪事實應依證據認定之，無證據不得推定其犯罪事實。又不能證明被告犯罪
    者，應諭知無罪之判決，刑事訴訟法第一百五十四條、第三百零一條第一項分別
    定有明文。又認定不利於被告之事實，須依積極證據，苟積極證據不足為不利於
    被告事實之認定時，即應為有利於被告之認定，更不必有何有利之證據（最高法
    院三十年上字第八一六號判例參照）。復查，被告之自白，不得作為有罪判決之
    唯一證據，仍應調查其他必要之證據，以察其是否與事實相符，刑事訴訟法第一
    百五十六條第二項有明文規定。立法目的乃欲以補強證據擔保自白之真實性，亦
    即以補強證據之存在，藉之限制自白在證據上之價值，防止偏重自白，發生誤判
    之危險。以被告之自白，作為其自己犯罪之證明時，尚有此危險；以之作為其他
    共犯之罪證時，不特在採證上具有自白虛偽性之同樣危險，且共犯者之自白，難
    免有嫁禍他人，而為虛偽供述之危險。是則利用共犯者之自白，為其他共犯之罪
    證時，其證據價值如何，按諸自由心證主義之原則，固屬法院自由判斷之範圍，
    但共同被告不利於己之陳述，雖得採為其他共同被告犯罪之證據，惟此項不利之
    陳述，須無瑕疵可指，且就其他方面調查，又與事實相符者，始得採為其他共同
    被告犯罪事實之認定（最高法院四十六年臺上字第四一九號判例、八十七年度臺
    上字第二一二三號判決參照）。
三、公訴人認被告乙○○涉有共同竊盜及恐嚇取財未遂等犯行，無非以共同被告甲○○之供述為據。訊據被告乙○○堅決否認涉有右揭犯行，辯稱：伊不認識丙○○
    ，沒有偷丙○○之機車，也沒有通知她要贖車，以前甲○○曾偷伊妹手機，二人
    間有過節，甲○○要誣陷伊等語。經查：
    （一）共同被告甲○○於警訊時雖供稱：「失竊機車車主的妹妹『阿秀』八十九
          年十二月五日下午二十時左右，打電話給我，說她姐姐的機車失竊，叫我
          幫忙找車，所以我就到高雄市○○○路一間電玩店，找一名男子綽號『祥
          仔』，要其幫忙找車，『祥仔』就叫我留下機車車號及引擎號碼，我就告
          訴『祥仔』車號及引擎號碼，他要我等兩天才會有消息，於八十九年十二
          月六日下午二十一時左右，『祥仔』打電話給我，告訴我機車已找到，並
          要我打電話給車主，要車主拿新台幣伍仟元來領車，且約定於八十九年十
          二月七日中午十二時以前，在高雄市三民區尖美百貨前取錢交車．．．」
          、「『祥仔』姓名為乙○○．．．」云云；於偵查中供稱：「（問：是否
          有向丙○○說車子找到了要他拿贖金來領？）有，是我出面拿贖金，車子
          是乙○○偷的，他叫我拿贖金給他，綽號『祥仔』是乙○○」云云；於本
          院審理中供稱：上開機車不是伊偷的，當天丙○○和伊都在林姓友人家中
          ，晚上丙○○要離開時，才發現機車不見了，我們就開始找，後來伊就請
          乙○○幫忙找，隔天乙○○打電話給伊，說要付錢才能給車，並約定在尖
          美百貨，伊再打電話約丙○○，乙○○就來載伊一起去尖美百貨後，先離
          去，當時伊不知機車在那裡，乙○○說取到款時，會告訴伊置放機車的地
          點云云；然依諸被害人丙○○於本院審理中指稱：「．．．當天甲○○在
          四、五點載林麗君去上班，甲○○大約在六、七點回來，伊馬上下樓要回
          家，車子就不見，當天我就去報警，在我車不見時，他就告訴我他朋友可
          以找到車子，並說要一萬元，我說太貴了，他就說他向他朋友講看看，後
          來他就打電話給他朋友，說要五千元，他就說隔天會給我消息，隔天林麗
          君載我回家拿錢，我車子是在鳳山掉的，不是在岡山遺失的。他就說有找
          到車子，約在尖美交車，我就叫我舅舅來載我機車，我有看到甲○○被另
          一個人載，而那個人不是乙○○，我不知道那人是誰，以前我和甲○○出
          去玩時去釣蝦場，有看過這個人，後來甲○○用走的，我載林麗君跟在後
          面，當初先到尖美時，看到甲○○，甲○○看到我家人就打我手機約我到
          前面巷子等，直接帶我去牽車，看到車，就叫我們牽到巷子去，在巷子要
          付錢時警察就出來」等語，則被害人所陳述機車失竊後其遭勒贖及取回機
          車之情節，既與被告甲○○前開之供詞，大逕相廷，堪認被告甲○○所述
          多有不實，已難盡信。是以共同被告甲○○就被告乙○○不利之供述，即
          有瑕疵可指。
    （二）況且，被害人於本院審理中陳稱：「．．．我有看到甲○○被另一個人載
          ，而那個人不是乙○○，我不知道那人是誰，以前我和甲○○出去玩時去
          釣蝦場，有看過這個人．．．」等語，則依被害人之指訴，益難據以推認
          另一名共犯即係被告乙○○。
      綜上所述，被告乙○○既堅詞否認上開犯罪，而被告甲○○之供述無足遽採，
      是公訴人所憑證據尚難遽為被告乙○○不利之認定，此外，復查無其他證據足
      資證明被告乙○○涉有上開公訴人所指之犯行，自難僅憑單一共同被告甲○○
      有瑕疵之供述遽為不利被告乙○○之認定，應屬不能證明被告乙○○犯罪，自
      應為被告乙○○無罪之諭知。
據上論斷，應依刑事訴訟法第三百零一條第一項，判決如主文。
中      華      民      國      九十一      年      十      月    九    日
                                  臺灣高雄地方法院刑事庭
                                      法  官  郭  佳  瑛
右正本證明與原本無異。
如不服本判決，應於判決送達後十日內，向本院提出上訴狀。
                                      書記官  林  仕  興
中      華      民      國      九十一    年      十      月    九    日
